【裁判字號】    98,聲,859
【裁判日期】    980812
【裁判案由】    聲請回復原狀
【裁判全文】
臺灣士林地方法院刑事裁定               98年度聲字第859號
聲  請  人  甲○○
上列聲請人因告訴妨害自由之交付審判案件，不服本院中華民國
98年4 月16日98年度聲判字第21號裁定，於逾交付審判期間後聲
請回復原狀，本院裁定如下：
    主  文
聲請駁回。
    理  由
一、聲請意旨略以：聲請人甲○○於民國98年3 月23日收受臺灣
    高等法院檢察署98年度上聲議字第1435號處分書，依法遞交
    交付審判聲請狀，並於同年月31日以普通掛號方式郵寄，因
    中華郵政股份有限公司士林投遞股之疏失，於同年4 月1 日
    將聲請狀誤投至法務部士林行政執行處，待退回後，始於同
    年4 月3 日投遞本院，致聲請人遲誤聲請交付審判期間，此
    顯非聲請人之過失，爰檢具中華郵政股份有限公司出具之證
    明，並准類推適用刑事訴訟法第67條之規定而聲請回復原狀
    。
二、按非因過失，遲誤「上訴」、「抗告」或「聲請再審」之期
    間，於其原因消滅後5 日內，得聲請回復原狀；因遲誤上訴
    或抗告或聲請再審期間而聲請回復原狀者，應以書狀向原審
    法院為之；遲誤「聲請再議」之期間者，得準用前3 條之規
    定，由原檢察官准予回復原狀，刑事訴訟法第67條第1 項、
    第68條第1 項前段、第70條分別定有明文。而針對交付審判
    部分則無類似規定，實務上或有認此係立法者有意排除遲誤
    交付審判聲請期間之準用（臺灣高等法院高雄分院93年度抗
    字第220 號裁定意旨參照），然聲請再議與交付審判同為對
    檢察官所為處分之救濟，前者係檢察體系之內部監督機制，
    後者係為保障當事人之訴訟權，並對檢察官起訴裁量權為制
    衡而使法院介入審查之外部監督機制，故對僅檢察機關內部
    監督之再議程序既得允其準用聲請回復原狀之規定，對更為
    公允、公開之由第三人即法院介入監督之交付審判程序，本
    應對於當事人保障復益周全完善，竟無所同予準用，依舉輕
    明重之法理，刑事訴訟法第70條僅就再議得聲請回復原狀之
    規定顯對當事人之保障不周，應屬立法闕漏。且聲請交付審
    判所定10日期間，係指聲請人須於此一定期間內為訴訟行為
    之行為，且不得延長或縮短，若遲誤之，即喪失為該訴訟行
    為之權利，與上訴、抗告、聲請再審或再議期間同為法定不
    變期間。故為貫徹本法保障當事人權益之精神，於遲誤期間
    非屬可歸責於當事人之事由，准其類推適用刑事訴訟法關於
    回復原狀聲請之規定，始與憲法訴訟權之保障無違，則聲請
    意旨主張類推適用刑事訴訟法關於回復原狀之規定，固非無
    據。惟查，所謂聲請回復原狀，係針對合法送達訴訟文書，
    但因不可歸責於受送達人之事由而遲誤不變期間之情形，依
    法賦予受送達人聲請延展救濟期間之機制，故法律明定受送
    達人應於聲請回復原狀同時併為請求救濟行為，亦即對原裁
    判、處分聲明不服（刑事訴訟法第68條第3 項參照）。換言
    之，聲請回復原狀需在受理聲明不服之法院裁判前為之。茲
    查本件交付審判業經本院於98年4 月16日以98年度聲判字第
    21號裁定駁回在案，聲請人於本院裁定後聲請回復原狀，於
    法不合，應予駁回。
中    華    民    國    98    年    8     月    12    日
                  刑事第六庭法  官  楊皓清
以上正本證明與原本無異。
如不服本裁定，應於裁定送達五日內，向本院提出抗告狀。
                            書記官  朱俶伶
中    華    民    國    98    年    8     月    12    日


司法院資訊處製作；財團法人民間司法改革基金會備份。
